臺灣高雄地方法院刑事判決
111年度交易字第13號
公  訴  人  臺灣高雄地方檢察署檢察官
被      告  蔡進發


選任辯護人  黃進祥律師
            黃建雄律師
上列被告因過失傷害案件，經檢察官提起公訴（110年度偵字第1
4517號、110年度偵字第15251號），本院判決如下：
    主  文
蔡進發犯過失傷害罪，處有期徒刑貳月，如易科罰金，以新臺幣
壹仟元折算壹日。
    事  實
一、蔡進發於民國110年2月4日13時51分許，駕駛車牌號碼00-00
    00號自用小貨車（下稱本案貨車）沿高雄市前鎮區翠亨北路
    由東往西方向行駛，駛至翠亨北路原住民故事館前，本應注
    意汽車裝載時，裝置容易滲漏、飛散、氣味惡臭之貨物，能
    防止其發洩者，應嚴密封固，裝置適當，竟疏未注意及此，
    所裝載之柴油因而滲漏至地面，適有莊足品騎乘車牌號碼00
    0-000號普通重型機車（下稱本案機車）同向由翠亨北路由
    東往西方向行駛，駛至翠亨北路原住民故事館前前揭漏油處
    時，車輪打滑而人車倒地，致莊足品受有頭部外傷併顱內多
    處出血、牙齒斷裂、上唇撕裂傷（約2.5*0.8*1.0公分）、
    口內及四肢多處擦挫傷及頭部外傷併蜘蛛網膜下腔出血等傷
    害。
二、案經莊足品訴由高雄市政府警察局前鎮分局報告臺灣高雄地
    方檢察署檢察官偵查起訴。　
    理  由
壹、證據能力：
一、本判決所引用具有傳聞證據性質之各項證據，均經檢察官、
    被告蔡進發（下稱被告）及其辯護人於本院審理中，明示同
    意有證據能力（見本院卷第49頁、第112頁），本院審酌各
    該證據作成時之客觀環境及條件，均無違法不當取證或明顯
    欠缺信用性之情形，作為證據使用皆屬適當，依刑事訴訟法
    第159條之5第1項規定，均有證據能力。
貳、認定事實之心證理由：
一、訊據被告固不否認其於告訴人莊足品發生本案事故前，曾駕
    駛本案貨車沿高雄市前鎮區翠亨北路由東往西行駛，並經過
    本案案發路口，而其駕駛本案貨車期間，其貨車後車斗載運
    之油桶中，沿途行駛中有柴油溢漏等情，惟矢口否認有何過
    失傷害犯行，辯稱：我沒有過失，案發現場的油漬應該在雙
    黃線上，且只有5元硬幣大小，且告訴人在我通過後的8分鐘
    才發生自摔，應該與油漬沒有關係云云；辯護人則以：本案
    並無積極證據可證告訴人騎乘本案機車行經事故地點時，該
    機車輪胎有壓碾本案貨車所滲漏之柴油，是本案車禍事故之
    發生，與本案貨車上所裝載柴油桶漏油間，並不具有因果關
    係云云，為其置辯。經查：
  ㈠被告於110年2月4日13時51分許，駕駛本案貨車，沿高雄市前
    鎮區翠亨北路由東往西方向行駛，並在該路段之原住民故事
    館前停等紅燈後而通行，且其駕駛本案貨車期間，後方載運
    裝盛柴油之油桶，沿途有柴油溢漏之情；其後，告訴人騎乘
    本案機車，沿該路段同向行駛至原住民故事館前，發生車輛
    打滑而人車倒地，並受有頭部外傷併顱內多處出血、牙齒斷
    裂、上唇撕裂約2.5*0.8*1.0公分、口內及四肢多處擦挫傷
    ；頭部外傷併蜘蛛網膜下腔出血等傷害等情，業據被告於本
    院審理時坦認不諱（見本院卷第51頁），核與證人即告訴人
    代理人莊曜丞於警詢時證述相符（見警卷第11-16頁），並
    有阮綜合醫療社團法人阮綜合醫院、高雄醫學大學附設中和
    紀念醫院診斷證明書（警卷第19至21頁）、高雄市政府警察
    局道路交通事故談話紀錄表、道路交通事故現場圖、道路交
    通事故調查報告表㈠㈡-1、道路交通事故現場照片、現場路口
    監視器光碟暨畫面翻拍照片在卷可稽（見警卷第27、29-35
    、39-43、55-59、61-63頁、光碟存放袋），復經本院當庭
    勘驗現場監視器錄影光碟無訛，有卷附本院勘驗筆錄可考（
    見本院卷第112-114、137-145頁），此部分之事實，自堪先
    予認定。
  ㈡被告確有未將本案貨車所裝載之柴油油桶裝置嚴密封固，致
    柴油自油桶之裂縫溢出，進而從車斗往下滲漏至路面之過失
    ：
　1.經本院勘驗本案交通事故發生路段於事故發生前之監視器錄
    影畫面，結果如下：
　①於監視器畫面13時43分06秒，被告駕駛本案貨車出現於畫面
    右側停等紅燈（見本院卷第137頁之圖1）。
　②於監視器畫面13時43分06秒至13時43分29秒間，有2台機車行
    經本案貨車車旁，亦於路口停等紅綠燈（見本院卷第137頁
    之圖2）。
　③於監視器畫面13時43分30秒至13時43分39秒間，本案貨車及
    機車向前(即往畫面下方)起駛，本案貨車行駛於內側車道靠
    雙黃線處（見本院卷第138頁之圖3）等節，有本院111年10
    月17日勘驗筆錄在卷可查（見本院卷第113頁）。此為設置
    於翠亨北路之原住民故事館前之監視器所拍攝之畫面，可知
    被告駕駛本案貨車曾於案發地點停等紅燈長達23秒，並通過
    路口。
  ⒉被告於警詢時供稱：我在110年2月4日13時43分許，駕駛本案
    貨車行經原住民故事館前，當時我後車斗載著修理堆高機的
    工具、空壓機、油桶、油盤及千斤頂等物品，當時我的油桶
    裝載約5公升的柴油，而我的油桶有裂縫，所以會漏油，但
    是我的油桶是放在油盤上面，所以油桶裂缝所漏出來的油會
    留在油盤內。而車輛在行駛中，油盤裡的油會因為慣性作用
    會往駕駛座後方車斗漏出來。我在加油站加油時，經加油員
    告知，始知悉漏油情形，所以我就將本案貨車開到路邊整理
    ，當時油桶及油盤大概剩下約3公升的柴油，後來我就與他
    名同事開另外的車輛並帶著木屑及打掃工具，沿途找尋漏油
    處，除了加油站外，我發現有2處滲漏的面積比較大，分別
    是翠亨北路與翠和街口以及鎮東三街與鎮州路口，其他的都
    是只有1元硬幣大小的連續水滴狀的滲漏在路面上等語（見
    警卷第4至7頁）；復於偵查中供稱：我錄完筆錄後去看現場
    ，我的柴油是滴在雙黃線，我的車子下面有油盤，該油桶也
    只剩5公升的油品，加上車子行駛期間我根本不知道有漏油
    的情況等語（見臺灣高雄地方檢察署110年度偵字第15251號
    卷，下稱偵卷，第40頁）；於本院準備程序中供稱：當天我
    行經翠亨北路，柴油是滴在雙黃線上，而且滴落柴油僅有5
    元硬幣面積大小等語（見本院審交易卷第65頁），足認被告
    確實未將本案貨車車斗上所裝載之柴油油桶裝置嚴密封固，
    致柴油由油桶之裂縫溢出，經車斗往下滲漏至本案交通事故
    發生之路段上。
  ⒊再汽車裝載時，除機車依第88條規定外，應依下列規定：一
    、裝置容易滲漏、飛散、氣味惡臭之貨物，能防止其發洩者
    ，應嚴密封固，裝置適當。二、載運人客、貨物必須穩妥，
    車門應能關閉良好，物品應捆紮牢固，堆放平穩，道路交通
    安全規則第77條第1、2款定有明文；而觀被告前開警詢時供
    稱：案發當天本案貨車車上雖然裝載5公升之柴油桶，但油
    桶下方有油盤可以盛裝自柴油桶裂縫流出之柴油等語，足見
    被告知悉其載運之柴油桶有裂縫之情，因此於油桶下方擺放
    油盤，然被告實應注意載運之柴油桶有裂縫時，即應及時更
    換油桶，其並無不能注意之情事，卻仍僅將該油桶置於油盤
    上，而放置在本案貨車之車斗，而未為適當封固、防止溢漏
    ，致柴油油盤內柴油自車斗滲漏至本案交通事故發生之路段
    上，其自具有未將本案貨車所裝載之柴油油桶裝置密封穩妥
    之過失。
  ㈢被告之上開過失與告訴人騎車失控摔倒而受有傷勢之結果間
    ，具有因果關係：
  1.證人陳文隆於警詢時證稱：我當時騎乘機車在告訴人的後方
    ，我看見告訴人騎乘本案機車行駛在翠亨北路直行到本案事
    故地點時，因路面油漬造成告訴人摔車等語（見證人陳文隆
    之談話紀錄表，警卷第43頁）；復於本院審理時結證稱：案
    發當日我騎乘機車在告訴人後方，告訴人騎到轉彎處時接近
    雙黃線時，我看到告訴人輾過柏油路面一攤黑色，看起來像
    油漬的東西之後，就滑出去，於是我在後就趕緊閃開靠邊，
    當時我目測那攤油漬大概有寬30公分，不止是10元硬幣大小
    。待警察到來時，我跟警察提起上情，警察過去看完之後，
    就跟我說的確是油漬沒錯等語（見本院卷第121至122頁），
    證人前後證述內容一致，且證述之油漬位置亦與被告所供述
    內容相符，佐以告訴人行經本案事故路段時，並未見有何照
    明不足、天候環境或視線不佳等情形，亦未與其他車輛或物
    體碰撞，卻在道路轉彎接近雙黃線之同一時間，「旋即」產
    生不正常傾斜、打滑失控之情形，最後人車倒地滑行至路旁
    人行道，此與一般機車行至有油漬之路面而失控打滑之情形
    已屬相符，益證被告未將其所駕駛之貨車所裝載之柴油油桶
    封固，致柴油滲漏至路面之過失，與告訴人騎車失控摔倒而
    受傷之結果間，確具因果關係。
　⒉被告雖辯稱其滲漏至路面之油漬僅有5元硬幣大小云云，然油
    漬之面積大小，除據證人陳文隆前開證述明確，倘如被告所
    言僅有5元硬幣大小，以證人王文隆時速50至60公里騎乘機
    車在告訴人後方，應無法在瞬間見告訴人摔飛至人行道之際
    ，還能明確看到地面有僅5元大小硬幣之油漬，而證人與被
    告並無認識，平時柏油路面有油漬情形亦非常情，若非證人
    親眼所見，顯無設詞構陷被告之理，被告前開所辯顯無可採
    。則被告前開過失與告訴人騎車失控摔倒而受傷間具因果關
    係，有上開事證足以認定，辯護人稱本案並無足夠之積極證
    據云云，顯有誤會。
  ㈣至本案經囑託高雄市政府交通局車輛行車事故鑑定委員會鑑
    定及覆議結果均為：被告蔡進發因漏油妨礙交通，為肇事原
    因；告訴人並無肇事原因，有高雄市政府交通局車輛行車事
    故鑑定委員會110年9月6日高市車鑑字第11070559100號函暨
    鑑定意見書及高雄市政府110年12月8日高市府交交工字第11
    050080200號函暨高雄市車輛行車事故鑑定覆議會覆議意見
    書在卷可參（見偵卷第57至59頁、第67至70頁），亦與本院
    認定之結果相符，益徵被告就本案事故之發生，有上述過失
    責任無訛。
二、綜上所述，被告所辯之詞，無非係事後卸責之詞，不足採信
    。本案事證明確，被告犯行洵堪認定，應予依法論科。
參、論罪科刑：
一、核被告所為，係犯刑法第284 條第1 項前段之過失傷害罪。
二、爰以行為人之責任為基礎，審酌被告因疏失未封固柴油，至
    柴油滲漏於地面，釀成本案車禍事故，而使告訴人受有本案
    傷害，所為實可非難；兼衡被告本案違反義務之程度、告訴
    人所受之傷勢及其與有過失之程度、被告否認犯行之犯後態
    度及其於本院審理時自陳之智識程度與家庭經濟狀況（詳見
    本院卷第131至132頁）、素行（詳見卷附臺灣高等法院被告
    前案紀錄表）等一切情狀，量處如主文所示之刑，並諭知易
    科罰金之折算標準。
據上論斷，應依刑事訴訟法第299 條第1 項前段，判決如主文。
本案經檢察官廖春源提起公訴，檢察官李佳韻到庭執行職務。
中　　華　　民　　國　　111 　年　　10　　月　　31　　日
                  刑事第十六庭  法　官  施君蓉
以上正本證明與原本無異。
如不服本判決應於收受判決後20日內向本院提出上訴書狀，並應
敘述具體理由。其未敘述上訴理由者，應於上訴期間屆滿後20日
內向本院補提理由書(均須按他造當事人之人數附繕本)「切勿逕
送上級法院」。
告訴人或被害人如不服判決，應備理由具狀向檢察官請求上訴，
上訴期間之計算，以檢察官收受判決正本之日起算。
因疫情而遲誤不變期間，得向法院聲請回復原狀。
中　　華　　民　　國　　111 　年　　10　　月　　31　　日
                                書記官  陳雅惠
附錄論罪科刑法條： 　
中華民國刑法第284條
因過失傷害人者，處1 年以下有期徒刑、拘役或10萬元以下罰金；致重傷者，處3 年以下有期徒刑、拘役或30萬元以下罰金。